# 处置子公司后成为单体公司，合并财务报表的编制问题

提问人：cheryl2016 时间：2023-05-21 10:14:46
A公司于 2022 年 9 月 30 日处置了唯一的控股子公司（B公司），而后成为单体公司。
持有控股子公司期间，因B公司历年吸收小股东股权投资款，A公司未同比例增持，上述事项导致B公司净资产变化，编制合并财务报表时合并层面资本公积也调增了，截止 2022 年 9 月 30 日，上述事项导致的合并层面资本公积余额为 500 万元。
历年合并抵消分录：
2022 年及以前：借：长期股权投资（其他权益变动）；贷：资本公积（其他资本公积）
2022 年度：借：投资收益；贷：资本公积（其他资本公积）
疑问：
1 、 2023 年度，A公司已经成为单体公司了，是否还需要编制合并财务报表。————虽然此时为单体公司，但因为对比期间是合并报表，因此为了年初未分配利润的衔接，还是需要编制合并财务报表；
2 、 2023 年度，合并财务报表需要编制资本公积相关的合并抵消分录【借：年初未分配利润；贷：资本公积（其他资本公积）】，由此会造成资本公积，合并财务报表余额和母公司报表余额不一致。————虽然合并财务报表的合并主体只有母公司，但因其为合并财务报表，因此需要编制资本公积相关的合并抵消分录，与母公司资本公积的差异为合并抵消造成。
上面的分析判断，请陈老师指点是否正确。若关于资本公积的合并和母公司的差异判断不正确，请指导 2023 年中期、年度合并财务报表应如何调整。感谢。

回答人：chenyiwei
1 、 2023 年度，A公司全年无子公司，故无需编制合并报表。个别报表也不存在与历史上的合并报表的衔接问题。
2 、虽然合并报表层面将历史上接受少数股东增资作为权益性交易，但个别报表层面并不是。所以合并报表层面的这部分资本公积在个别报表层面也不存在衔接问题。